【裁判字號】    95,重上更(二),168
【裁判日期】    950817
【裁判案由】    偽造文書
【裁判全文】
臺灣高等法院臺南分院刑事判決   95年度重上更(二)字第168號
上  訴  人  臺灣臺南地方法院檢察署檢察官
被      告  己○○
上列上訴人因被告偽造文書案件，不服臺灣臺南地方法院88年度
訴字第855號中華民國89年6月28日第一審判決（起訴案號：臺灣
臺南地方法院檢察署88年度偵字第4436號），提起上訴，判決後
，經最高法院第二次發回更審，本院判決如下：
      主    文
原判決撤銷。
己○○連續行使偽造私文書，足以生損害於他人，處有期徒刑伍
月，如易科罰金，以佰元折算壹日。偽造於民國八十六年十一
月廿二日丙○○○與台灣汽車客運股份有限公司簽訂之租賃契約
書上「連帶保證人」欄內之雙有限公司印文及乙○○印文各壹
枚暨偽造於民國八十六年十月一日丙○○○與臺灣汽車客運股份
有限公司簽訂之租賃契約書上「連帶保證人」欄內之雙有限公
司印文、乙○○印文及乙○○署押各壹枚均沒收。
      事    實
一、己○○於民國（下同）八十六年間為台灣鐵路局台南火車站
    站務佐理，因具公務員身分未便從事商業行為，乃口頭商得
    當時尚同財共居之配偶丙○○○同意，分別於同年十月一日
    、十一月廿二日與台灣汽車客運股份有限公司（下稱台汽公
    司）簽訂坐落台南市○○段九八九地號一樓出口處西側站房
    乙間，供飲食店之用及一樓出口處西側站房後方增租部分供
    飲食店廚房之用之租賃契約時，基於概括之犯意，未經其媳
    婦乙○○之同意，於同年九月底某日，在台南市利用某不知
    情之不詳刻印店人員偽刻乙○○為負責人之雙有限公司（
    下稱雙公司）及乙○○印章各一枚，分別蓋於上開二份租
    賃契約書連帶保證人欄上，及偽造乙○○之署押於上開契約
    書，而後持向台汽公司以行使，足以生損害於雙公司、乙○○及台汽公司之權益。計於八十六年十月一日之租賃契約
    書上偽造雙有限司印文、乙○○印文及乙○○署押各一枚
    ；於八十六年十一月二十二日之租賃契約書上偽造雙有限
    公司印文及乙○○印文各一枚。
二、案經乙○○訴由臺灣臺南地方法院檢察署檢察官偵查起訴。
      理    由
壹、程序部分：
一、按對於檢察官之送達，應向承辦檢察官為之；承辦檢察官不
    在辦公處所時，向檢察長（首席檢察官）為之，刑事訴訟法
    第五十八條定有明文。本件原審法院之八十八年度訴字第八
    五五號刑事判決正本，於八十九年七月二十七日由法警甲○○送至承辦檢察官辦公室時，自應依上開規定辦理，如承辦
    檢察官不在辦公處所，應向檢察長為之，乃為送達之法警並
    未於當日將上開判決正本交由承辦檢察官收受，亦未向檢察
    長為送達，僅將之放置於承辦檢察官辦公室，因對檢察官並
    不準用留置送達之規定，故不發生合法送達之效力。又上訴
    期間自送達判決後起算，係指經有合法之送達者而言，如該
    項判決並非合法送達，祇能以受送達人實際接受判決時為起
    算上訴期間之標準（最高法院二十八年上字第八號判例參照
    ）。按檢察官固不得無故遲延收受判決正本，惟本件原審法
    院之法警於送達判決時，因未依刑事訴訟法第五十八條規定
    辦理，致送達不合法，依前揭判例意旨，祇能以受送達人實
    際接受判決時為起算上訴期間之標準。查本件法警送件日期
    為八十九年七月二十七日，而該承辦檢察官柯怡伶於翌日八
    十九年七月二十八日至八月三日請休假，無法收件。此分別
    有原審法院九十五年六月二十九日南院慧文字第０９５００
    ００８４９號函送之「院內文件送達證明簿」及臺灣臺南地
    方法院檢察署九十二年六月二十四日南檢玲人字第09205501
    95號函存卷可稽，顯示本件送件日為八十九年七月二十七日
    ，而檢察官收受日期為八十九年八月七日，扣除檢察官休假
    日期不在辦公處所而無法收受該判決之期間，本件起算上訴
    時間應自八十九年八月四日實際可收受日之翌日起算，準此
    ，檢察官於八十九年八月十一日提起上訴，其所為上訴即未
    逾期，合先敘明。
貳、實體部分：
甲、有罪部分：
一、訊據被告己○○堅決否認有何犯行，但查上開事實，迭據告
    訴人乙○○指訴綦詳，復有上開租賃契約書影本二紙附卷可
    稽（見偵卷第六五、六六，七二、七三頁）。被告雖辯稱因
    乙○○與伊次子丁○○居住台北，印章往返寄送不便，丁○○曾於電話中要伊就近在台南刻乙○○印使用云云，惟證人
    丁○○於本院上訴審調查時一再否認曾表示要被告就地刻印
    使用（見上訴卷第八五、八六頁），丁○○於本院又指稱：
    「台汽公司部分，乙○○未到場簽名，是被告自行刻乙○○
    印章，乙○○事前不知情，直至台汽公司控告乙○○時，乙○○才知道連帶保證人之事」等情。乙○○亦指述，因被告
    具公務員身分，為參與投標台汽公司平面廣告，伊曾傳真雙
    公司執照供被告使用，但本件與台汽公司台南站飲食店租
    約確未同意為連帶保證人等語（見原審卷第三三頁反面），
    足見被告所辯不足採信，此部分事證明確，被告犯行堪以認
    定。
二、查被告行為後，刑法第四十一條、第五十六條已修正施行：
    (1)、修正前第四十一條「犯最重本刑為三年以下有期徒刑之
        罪，而受六月以下有期徒刑或拘役之宣告，因身體、教
        育、職業或家庭之關係，執行顯有困難者，得以一元以
        上三元以下折算一日（業依罰金罰鍰提高標準條例第二
        條之規定提高為一百倍），易科罰金。」之規定，已於
        九十年一月十日修正為第四十一條第一項「犯最重本刑
        為五年以下有期徒刑以下之刑之罪，而受六個月以下有
        期徒刑或拘役之宣告，因身體、教育、職業、家庭之關
        係或其他正當事由，執行顯有困難者，得以一元以上三
        元以下折算一日（業依罰金罰鍰提高標準條例第二條之
        規定提高為一百倍），易科罰金。但確因不執行所宣告
        之刑，難收矯正之效，或難以維持法秩序者，不在此限
        。」及第二項「併合處罰之數罪，均有前項情形，其應
        執行之刑逾六個月者，亦同。」，並自九十年一月十二
        日起施行，又於九十四年二月二日修正公布為該條第一
        項「犯最重本刑為五年以下有期徒刑以下之刑之罪，而
        受六個月以下有期徒刑或拘役之宣告者，得以新台幣一
        千元、二千元或三千元折算一日，易科罰金。但確因不
        執行所宣告之刑，難收矯正之效，或難以維持法秩序者
        ，不在此限。」及第二項「前項規定於數罪併罰，其應
        執行之刑未逾六月者，亦適用之」，並自九十五年七月
        一日起施行，另罰金罰鍰提高標準條例第二條亦於九十
        五年四月二十八日配合修正，將原先之「依刑法第四十
        一條易科罰金或第四十二條第二項易服勞役者，均就其
        原定數額提高為一百倍折一日；法律所定罰金數額未依
        本條例提高倍數，或其處罰法條無罰金刑之規定者，亦
        同。」之規定，予以修正刪除，並自九十五年七月一日
        起施行。依被告行為時法即九十年一月十日修正公布前
        之刑法第四十一條之規定，被告所處如主文所示之刑，
        不得諭知易科罰金，而依中間時法即九十年一月十日修
        正公布之刑法第四十一條第一項之規定，其所處如主文
        所示之刑，則得諭知易科罰金，且易科罰金之折算標準
        係以銀元三百元即新台幣九百元、或銀元二百元即新台
        幣六百元、或銀元一百元即新台幣三百元折算一日，而
        依裁判時法即九十五年七月一日施行之新法第四十一條
        第一項之規定，其所處如主文所示之刑，雖均得諭知易
        科罰金，惟易科罰金之折算標準則係以新台幣三千元、
        或二千元、或一千元折算一日。是綜合比較行為時法、
        中間時法及裁判時法等新舊法之結果，自以中間時法即
        九十一年一月十日修正公布之刑法第四十一條及九十五
        年七月一日施行前之罰金罰鍰提高標準條例第二條之規
        定有利行為人，依九十五年七月一日施行之刑法第二條
        第一項但書之規定，自應適用中間法即九十年一月十日
        修正公布之刑法第四十一條及九十五年七月一日施行前
        之罰金罰鍰提高標準條例第二條之規定。
    (2)、刑法第56條連續犯之規定，業於94年2月2日修正公布刪
        除，並於95年7月1日施行，則被告之犯行，因行為後新
        法業已刪除連續犯之規定，此刪除雖非犯罪構成要件之
        變更，但顯已影響行為人刑罰之法律效果，自屬法律有
        變更，依新法第2條第1項規定，比較新、舊法結果，仍
        應適用較有利於被告之行為時法律即舊法論以連續犯（
        最高法院95年第8次刑事庭會議決議參照）之規定，合
        先敘明。
三、查被告未經乙○○同意擅以雙公司為連帶保證人並利用不
    知情之刻印商號偽刻雙公司及乙○○之印章，蓋於上開租
    賃契約且提出於台汽公司已達行使之程度，足以生損害於雙
    公司及乙○○，核其所為，係犯刑法第二百十六條、二百
    十條之行使偽造私文書罪。被告在上開二份契約書上偽造乙○○署押，行使偽造之雙公司、乙○○印章而偽造印文，
    均係偽造私文書之階段行為，不另論處。其先後二次偽造私
    文書及行使偽造私文書罪，時間密接，犯罪構成要件相同，
    顯係基於概括之犯意為之，為連續犯，應以一罪論。其利用
    不知情之刻印商號偽刻雙公司及乙○○之印章，係屬間接
    正犯，而偽刻印章為偽造印文及偽造私文書之部分行為，暨
    偽造私文書後持以行使，其偽造行為已被行使行為吸收，均
    不另論罪。
四、原審就被告偽造雙公司及乙○○印章蓋於其與台汽公司之
    租賃契約書上充當連帶保證人部分未詳為調查，遽為無罪之
    判決即有未洽。公訴人上訴指摘原審判決不當為有理由，自
    應將原判決撤銷改判。爰審酌被告犯罪動機、犯罪所生危害
    ，犯罪後矢口否認，毫無悔意等一切情狀，量處有期徒刑伍
    月，及諭知易科罰金之折算標準。偽造於如主文所示之印文
    及署押均應依刑法第二百十九條之規定宣告沒收。至偽造之
    雙公司及乙○○印章，被告於使用後已丟棄，已據被告供
    明在卷，爰不另為沒收之諭知。至被告於上開二份租賃契約
    書之「乙方連帶保證人」下書寫「雙有限公司」名稱，係
    揭明負責人乙○○代表公司簽定契約之旨，資為識別契約主
    體之作用，難謂屬雙公司之簽名，且公司為營利社團，非
    自然人，亦無簽名之問題，故不諭知沒收，附此說明。
乙、無罪部分：
一、公訴意旨略以：被告己○○未經告訴人即其子戊○○、其配
    偶丙○○○之同意，盜刻上開二人之印章，偽造其署名，以
    其等名義分別於如附表所示時間及地點，以如附表所示方式
    與臺灣鐵路管理局職工福利委員會（以下簡稱臺鐵福利委員
    會）及臺汽公司臺南站簽約或議價，而投標取得臺灣鐵路管
    理局臺南火車站南邊停車場之經營權（以告訴人戊○○之名
    義），及臺汽臺南站停車場經營權（分別以告訴人戊○○及
    丙○○○之名義），暨臺汽臺南站飲食部經營權（以告訴人
    丙○○○為名義人），而足生損害於告訴人戊○○、丙○○○之信用及財產。嗣至八十七年十月間起，告訴人戊○○、
    丙○○○陸續收受臺汽臺南站所為積欠租金之通知，方查得
    上情，因認被告涉犯有刑法第二百十六條、第二百十條之偽
    造文書罪云云。
二、按犯罪事實應依證據認定之，無證據不得認定犯罪事實；又
    不能證明被告犯罪者，應諭知無罪之判決，刑事訴訟法第一
    百五十四條第二項、第三百零一條第一項分別定有明文。又
    所謂認定犯罪事實之證據，係指足以認定被告確有犯罪行為
    之積極證據而言，如未發現相當證據，或證據不足以證明，
    自不能以推測或擬制之方法，以為裁判基礎。且告訴人之告
    訴，係以使被告受刑事訴追為目的，是其陳述是否與事實相
    符，仍應調查其他事實以資審認，始得為不利被告之認定。
    又認定不利於被告之事實，需依積極證據，茍積極證據不足
    為不利於被告事實之認定時，即應為有利於被告之認定，更
    不必有何有利之證據。次按，刑事訴訟上證明之資料，無論
    其為直接證據或間接證據，均須達於通常一般人均不致於有
    所懷疑，而得確信其為真實之程度，始得據為有罪之認定，
    若其關於被告是否犯罪之證明未能達此程度，而有合理性懷
    疑之存在，致使無從形成有罪之確信，根據「罪證有疑，利
    於被告」之證據法則，即不得遽為不利被告之認定，其以情
    況證據（即間接證據）斷罪時，尤須基於該證據在直接關係
    上所可證明之他項情況事實，本乎推理作用足以確證被告有
    罪，方為合法，不得徒憑主觀上之推想，將一般經驗上有利
    被告之其他合理情況逕予排除，此有最高法院七十六年度台
    上字第四九八六號、三十二年度上字六七號判例參照。
三、本件公訴人認被告己○○涉有此部分偽造文書罪嫌，無非以
    告訴人戊○○、丙○○○之指述，被告對其所持有之告訴人
    等印章之來源先後所供不一，且無任何證據足資證明被告確
    曾獲告訴人等授權或同意而簽約，復有臺汽臺南站所函送之
    土地租賃契約書、公證書、停車場比價資料、停車場租賃契
    約書等文件、飲食部租賃契約二件（以上均為影本）附卷可
    證等資為依據。
四、訊據被告己○○堅決否認有上開犯行，辯稱：伊因任職於臺
    灣鐵路管理局多年，故要投標爭取上開工程時，以告訴人等
    名義去投標，當時確曾獲得告訴人等同意及授權，否則伊如
    何取得告訴人等身分證影本等文件而能辦理相關手續。且當
    時是戊○○親自至法院公證處辦理委辦契約之公證手續，嗣
    後戊○○亦曾書寫申請書給臺鐵，也曾去臺鐵開會，而伊所
    雇用之員工蘇明章亦證稱曾看見告訴人戊○○及丙○○○到
    停車場支援看顧一節，且事後以戊○○名義所購買位於臺南
    市○區○○路三段八十四巷二弄八號之房屋，及戊○○向中
    興商業銀行臺南分行所借貸之六百萬元，均係由伊繳納本息
    ；而戊○○及丙○○○於伊以渠等名義投標上揭工程時一直
    同居共財，戊○○又於標得經營權後要求伊負擔貸款額作為
    出借名義之代價之情況下，足見告訴人等確同意充當上揭經
    營權工程之名義人及契約當事人至為明顯。現係因雙方感情
    破裂，告訴人等才提起本件告訴等語。
五、經查：
（一）告訴人戊○○部分：
    (1)被告以告訴人戊○○名義，分別於八十二年四、五月間向
      臺鐵福利委員會投標臺南火車站南邊停車場之經營權，並
      於八十二年七月十九日簽訂契約；及於八十三年九月間向
      臺汽公司臺南站投標而於同年九月二十七日與該站簽訂停
      車場經營權委辦契約等情，固據告訴人戊○○指述在卷，
      並有以告訴人名義與臺鐵福利委員會於八十二年七月十九
      日簽訂之委辦契約一份、及臺鐵福利委員會於八十九年四
      月十二日以八十九鐵福福字第○二○四號函送之委任承辦
      招標公告一份、以告訴人名義分別於八十二年四月十五日
      、五月五日及五月二十八日所出具之投標單三份，暨臺汽
      臺南站責任服務中心於八十八年五月一日以南字第五七四
      號函送於八十三年九月二十七日所簽訂之土地租賃契約、
      公證書及位置圖各一份等在卷足稽（見原審卷第四二至五
      四頁），並為被告所不否認確係其以告訴人戊○○名義參
      與上開經營權之投標及簽訂前開契約等情，然上開與臺汽
      公司臺南站之停車場土地租賃契約係於八十三年九月二十
      七日簽訂，並於同日至原審公證處公證，有前揭土地租賃
      契約及公證書各一份在卷足按（見偵卷第四八至五二頁）
      ，觀上揭公證書之請求人欄處只記載出租人、法定代理人
      、代理人、承租人（為戊○○）、連帶保證人等人，並未
      有戊○○當日係由他人代理出席辦理之記載，且公證書背
      面之簽名處，亦未有他人代理戊○○出席之簽名，是以應
      認公證書上之簽名確係戊○○所親簽無訛。且上開土地租
      賃契約簽訂後，戊○○旋即於翌日即八十三年九月二十八
      日具名向臺汽公司臺南站提出申請書等情，已為告訴人戊○○所是認（見原審卷第一八七頁），並有申請書一份附
      卷足按。告訴人戊○○於八十二年間既已是三十餘歲之人
      ，尚非懵懂不知世事之年紀，其既親自至法院辦理上開土
      地租賃契約之公證程序，並於訂約後即對其承租之上開停
      車場車輛如何出入等情親自書寫申請書向臺汽臺南站提出
      申請，自難謂其就被告以其名義參與上揭臺鐵停車場經營
      權之投標及擔任上開土地租賃契約及委辦契約等之承租人
      一節未加同意亦不知情至明。
    (2)又查上揭以告訴人戊○○名義與臺鐵福利委員會所簽訂之
      委辦契約係於八十二年七月十九日簽訂等情，已如前述，
      而臺鐵曾就若干特定事項而分別於八十二年十一月十五日
      、八十二年十一月三十日、八十二年十二月十三日、八十
      三年九月十七日、八十四年九月四日、八十五年五月二十
      二日等日發函通知告訴人戊○○等情，亦有臺鐵於上開各
      該期日所發函文共六份附卷足憑，告訴人戊○○並曾於八
      十七年七月三十一日出席臺南站南邊建安停車場場地點交
      會議，並簽名表示到場等情，亦為告訴人戊○○於原審及
      本院上訴審所不否認（見原審卷第三一頁、上訴卷第七二
      頁），且有會議紀錄一份附卷可資佐證，而告訴人戊○○
      於原審審理時所不否認內容及簽名均為其親自繕寫及簽署
      之前開向臺汽臺南站所提出之申請書中業亦載明：本人（
      即戊○○）在一牆之隔，亦接受鐵路局委託經營停車場業
      務等語，足見戊○○確實亦曾參與以其名義所標取之臺鐵
      停車場經營之相關事宜。
    (3)臺鐵福利委員會就停車場招標事宜係要求投標人於投標時
      需提出身分證影本等文件，有臺鐵福利委員會於八十九年
      四月十二日以八十九鐵福福字第○二○四號函送知招標公
      告一份在卷足稽，而身分證向來為告訴人戊○○個人保管
      一節，亦為其於原審審理時所自承，且告訴人戊○○在假
      日人多時，亦會到上揭臺鐵停車場幫忙照顧生意等情，亦
      據證人蘇明章於原審審理時結證綦詳（見原審卷第六三頁
      ），而告訴人戊○○與被告於上揭契約簽訂之八十二年、
      八十三年間確實同財共居，亦為雙方所不否認，則告訴人
      既提供其身分證影本予被告，並曾至停車場照顧生意，謂
      伊不知該停車場經營權係以伊名義所標取，亦不符常情。
      被告與告訴人既為父子關係，則在雙方關係親密且同財共
      居之情況下，告訴人戊○○同意以伊名義擔任上揭臺鐵停
      車場之承租人，雖未簽署委任狀或書面資料，亦屬人情之
      常，自難僅以此即為告訴人並未同意或授權之認定。
    (4)告訴人戊○○雖陳稱：伊係八十三年九月間繕寫上開申請
      書時方才知情云云，然此為被告所否認，且告訴人戊○○
      如真係於八十三年九月間方才知情，則為何不立即向臺鐵
      福利委員會提出澄清而終止契約，或提出訴訟，反相隔四
      年餘之時間，迄八十八年二、三月間收受存證信函後旋即
      於八十八年三月二十四日提出本件告訴？參以被告曾以告
      訴人戊○○名義購買位於臺南市○區○○路三段八十四巷
      二弄八號之房屋，並於八十五年一月六日向臺灣省合作金
      庫借款九百九十八萬元，該筆貸款自八十七年七月間起至
      八十八年三月二十五日止均自被告帳戶內轉帳還款，有臺
      灣省合作金庫北臺南支庫於八十八年九月二十日合金北臺
      南字第四六四三號函一份在卷足案，而告訴人亦係遲至八
      十八年三月間方提出本件告訴，時間上未免過於巧合。且
      告訴人於偵訊時尚陳稱：係於八十五年七月間方才知情（
      見偵卷第二八頁反面、八○頁），然在原審審理時經原審
      提示上開申請書時方才改稱：繕寫上開申請書之時即八十
      三年九月二十八日方才知情，嗣又稱八十三年四月左右我
      才知道被告用我的名義去標臺鐵的工程（見原審卷第三一
      、一八五頁），足見告訴人言詞有所閃爍，是以斟酌以上
      一切情狀，應認告訴人戊○○確曾同意被告以其名義參與
      上揭臺鐵停車場及臺汽公司臺南站停車站之經營權之投標
      ，並授權被告簽署上揭委辦契約書及土地租賃契約書而擔
      任承租人。
（二）告訴人丙○○○部分：經查被告分別於八十六年十月一日
      及十一月二十二日以告訴人丙○○○為承租人和臺汽臺南
      站簽訂飲食部租賃契約書各一份，而取得飲食部經營權；
      暨被告以告訴人丙○○○名義向臺汽公司臺南站投標欲標
      取停車場經營權而分別於八十七年一月二十一日、三月二
      日、三月二十七日、四月十三日歷經四次比價，均告流標
      ，迄於八十七年六月二日第五次比價，方由告訴人丙○○○得標，惟未簽定土地租賃契約等情，固亦據告訴人丙○○○指述在卷，並有臺汽公司臺南站責任服務中心於八十
      八年五月一日以南字八八第五七四號函送之飲食部租賃契
      約書二份、房地出租招標公告一份、房地出租招標投標須
      知一份及位置圖三份附卷足憑，惟臺汽臺南站停車場及飲
      食部招標流程均需本人到場或提出本人身分證影本等情，
      業據臺汽公司臺南站於八十九年四月十日以南字八九第五
      ○六號函覆在卷（見原審卷第一四六至一四七頁），而告
      訴人丙○○○之身分證向由其個人保管等情，已為伊所自
      承在卷（見原審卷第一八六頁），又被告標得上開臺鐵停
      車場經營權後，告訴人丙○○○亦於假日至現場幫忙照顧
      生意等情，亦為證人蘇明章於原審結證甚明（見原審卷第
      六三頁），參以告訴人丙○○○向與被告共居在臺南市○○路之住處，迄被告搬至臺南市○○路之現住處時，丙○○○亦同往共居，其本身亦無工作，已為告訴人丙○○○
      自承在卷（見原審卷第一八五頁），則雙方既同財共居，
      且一向與被告及告訴人丙○○○共居之戊○○，亦曾同意
      被告以其名義參與上揭臺鐵臺南站停車場經營權及臺汽臺
      南站經營權之招標，並擔任承租人一節，已如前述，而被
      告因身為臺鐵員工數十年，由伊兒子戊○○及配偶丙○○○出具名義參與前開各工程之投標，亦已為被告供述甚詳
      ，並為告訴人丙○○○於原審審理時自承在卷：被告會以
      伊名義投標，應係因被告身為公務員未便以自己名義參與
      等情相符（見原審卷第三二頁），足見被告所辯為借用告
      訴人戊○○及丙○○○名義作為上揭經營權之投標人及契
      約當事人，並於事前獲其等同意，渠等方提供相關資料供
      伊作業，亦曾實際參與照顧生意等情，尚屬符合社會常情
      ，應堪採信。
（三）綜上，告訴人丙○○○僅空言否認曾出借其身分證影本予
      被告，卻未具體提出被告如何取得其身分證影本之資料供
      調查，自難僅以此即為被告並未獲丙○○○同意或授權之
      認定。被告獲得告訴人戊○○同意後至臺北以其名義參與
      臺鐵臺南站停車場經營權投標事宜時，是由證人丁○○陪
      同前往投標，當時被告曾向丁○○言及將要用戊○○名義
      投標，並曾告知戊○○此情等情，亦據證人丁○○於原審
      到庭證述在卷，且告訴人等係分別於八十八年二、三月間
      收受臺汽公司臺南站所發催繳租金等款項之存證信函，有
      存證信函三份附於偵查卷足參，告訴人等則係於八十八年
      三月二十四日方提出本件告訴，已如前述，及綜合以上一
      切情狀，足認被告所辯當時確係告知告訴人等要以其等擔
      任契約之當事人，並均獲其等同意，係現在家人感情破裂
      ，告訴人等方才提出本件告訴等語為可採。則被告既經告
      訴人等同意或授權方以渠等名義分別擔任前開各經營權之
      投標人及為前揭契約之當事人，並簽訂相關契約，自難謂
      被告有何偽造文書之罪行。此外復查無其他足可證明被告
      有此部分偽造文書之積極證據，即屬不能證明被告有此部
      分犯行，因公訴人認與前開有罪部分有連續犯之裁判上一
      罪關係，爰不另為無罪之諭知。
據上論結，應依刑事訴訟法第三百六十九條第一項前段、第三百
六十四條、第二百九十九條第一項前段、民國九十五年七月一日
施行之刑法第二條第一項後段、民國九十年一月十二日施行之刑
法第四十一條第一項、刑法第二百十六條、第二百十條、第二百
十九條、第五十六條、九十五年七月一日施行前之罰金罰鍰提高
標準條例第二條，判決如主文。
本案經檢察官徐松奎到庭執行職務。
中    華    民    國    95    年    8     月    17    日
                  刑事第四庭    審判長法  官  吳志誠
                                      法  官  陳珍如
                                      法  官  林勝木
以上正本證明與原本無異。
如不服本判決，應於判決送達後十日內向本院提出上訴狀，其未
敘述理由者並應於提出上訴狀後十日內向本院補提理由書（應附
繕本）。
                                      書記官  吳秋賢
中    華    民    國    95    年    8     月    17    日
附錄法條：
刑法第二百十條：偽造、變造私文書，足以生損害於公眾或他人
者，處五年以下有期徒刑。
刑法第二百十六條：行使第二百十條至第二百十五條之文書者，
依偽造、變造文書或登載不實事項或使登載不實事項之規定處斷
。
附表：
┌──┬────┬──────┬───────┬──────────┐
│編號│被害人  │地    點    │時    間      │方式                │
├──┼────┼──────┼───────┼──────────┤
│一  │戊○○  │台灣鐵路管理│82年7月間     │偽造戊○○印章及印文│
│    │        │局職工福利委│              │簽約取得台南火車站南│
│    │        │員會        │              │邊停車場經營權。    │
├──┼────┼──────┼───────┼──────────┤
│二  │戊○○  │台汽台南站  │83年9月26日   │偽造戊○○印章、印文│
│    │        │            │              │及署名與台汽台南站簽│
│    │        │            │              │約，取得該站之停車場│
│    │        │            │              │經營權。            │
├──┼────┼──────┼───────┼──────────┤
│三  │丙○○○│台汽台南站  │87年1月21日、3│偽造丙○○○印章、印│
│    │        │            │月2日、3月27日│文及署名台參與台汽台│
│    │        │            │、4月30日及6月│南站停車場經營權議價│
│    │        │            │2日           │案。                │
├──┼────┼──────┼───────┼──────────┤
│四  │丙○○○│台汽台南站  │86年10月1日、1│偽造丙○○○印章、印│
│    │        │            │1月22日       │文及署名取得台汽台南│
│    │        │            │              │站飲食部經營權。    │
└──┴────┴──────┴───────┴──────────┘


司法院資訊處製作；財團法人民間司法改革基金會備份。
